臺灣臺北地方法院民事簡易判決
109年度北簡字第21637號
原      告  許文正  
訴訟代理人  鍾凱勳律師
            黃姝嫚律師
被      告  彭緯豪  
訴訟代理人  蘇柏瑞律師
複 代 理人  劉振珷律師
            高永穎律師
上列當事人間請求給付租金事件，本院於民國111年1月25日言詞
辯論終結，判決如下︰
    主  文
被告應給付原告新臺幣伍拾陸萬肆仟陸佰參拾肆元，及自民國一
百零九年八月十三日起至清償日止，按週年利率百分之五計算之
利息。
訴訟費用新臺幣陸仟壹佰柒拾元由被告負擔。
本判決得假執行。但被告如以新臺幣伍拾陸萬肆仟陸佰參拾肆元
為原告預供擔保，得免為假執行。
    事實及理由
一、按訴狀送達後，原告不得將原訴變更或追加他訴。但請求之
    基礎事實同一、擴張或減縮應受判決事項之聲明、不甚礙被
    告之防禦及訴訟之終結者，不在此限，民事訴訟法第255條
    第1項第2款、第3款、第7款定有明文。原告於起訴時，訴之
    聲明第1項請求被告彭緯豪應給付原告新臺幣（下同）108萬
    元，及自民國109年7月1日起至清償日止，按週年利率5％計
    算之利息；又於110年3月31日行言詞辯論程序時，減縮為「
    被告應給付原告62萬元，及自支付命令聲請狀送達被告之翌
    日起至清償日止，按週年利率5％計算之利息」（見本院卷第
    77頁）；復於110年5月18日具狀變更為「被告應給付訴外人
    邱吉萱564,634元，及自支付命令聲請狀送達被告之翌日起
    至清償日止，按週年利率5％計算之利息」（見本院卷第85頁
    ）；嗣於110年11月30日具狀變更訴之聲明為「被告應給付
    原告564,634元（民事變更訴之聲明狀部分頁次誤繕為564,3
    64元，應予更正），及自支付命令聲請狀送達被告之翌日起
    至清償日止，按週年利率5％計算之利息」（見本院卷第163
    、165、167頁），核原告上開減縮或變更應受判決事項之聲
    明者，係基於兩造間租金債權債務關係之同一事實，且不甚
    礙被告防禦及訴訟終結，自應准許。
二、原告主張：
　㈠被告於105年6月1日與原告簽立租賃契約書，約定租金為每月
    6萬元，詎被告積欠自107年10月至109年9月租金，共24個月
    ，合計144萬元，扣除押金12萬元及被告前以訴外人蔣美燕
    名義為原告清償訴外人鼎甫公司債務70萬元後，尚積欠原告
    62萬元。嗣訴外人邱吉萱對原告聲請強制執行，經本院於10
    9年5月22日、30日核發執行命令，按債權比例91.07％移轉本
    件原告對被告之租金債權予邱吉萱，而被告未就上開執行命
    令異議，又邱吉萱將其依上開執行命令所取得之租金債權讓
    與原告，並以原告提出110年11月30日民事變更訴之聲明狀
    送達通知被告。因此，原告自得請求被告給付564,634元（6
    2萬元×91.07％＝564,634元），爰依契約及債權讓與之法律關
    係，起訴請求，並聲明：被告應給付原告564,634元，及自
    支付命令聲請狀送達被告之翌日起至清償日止，按週年利率
    5％計算之利息。
  ㈡對被告答辯之陳述：雙方並無調降租金之協議，原告亦未同
    意被告可以裝潢費抵銷租金。又被告雖曾就107年10月至12
    月共3個月租金一次匯款15萬元予原告，經換算為每月5萬元
    ，惟原告當時因未查核帳戶而未發現，直至109年5月詢問訴
    外人鼎甫公司，才知悉鼎甫公司只收到被告代為清償70萬元
    等語。
三、被告則以：因租賃標的物原是毛胚屋，所以原告有答應租金
    由每月6萬元調降為5萬元，原告也有答應由被告裝潢後租金
    可扣除裝潢費，因此被告主張抵銷等語，資為抗辯，並聲明
    ：原告之訴駁回。　　
四、得心證之理由：
  ㈠經查，本件原告主張被告與其簽立租賃契約書，約定租金為
    每月6萬元，押租金12萬元；又被告前為原告清償訴外人鼎
    甫公司債務70萬元；另邱吉萱對原告聲請強制執行，經本院
    核發執行命令，按債權比例91.07％移轉本件原告對被告之租
    金債權予邱吉萱，而被告未就上開執行命令異議，邱吉萱又
    將其依上開執行命令所取得之租金債權讓與原告，並以原告
    提出110年11月30日民事變更訴之聲明狀送達通知被告等情
    ，業據提出房屋租賃契約書、本院109年5月22日北院忠108
    司執辛字第132351號執行命令、109年5月30日北院忠108司
    執辛字第132351號函、債權讓與同意書等件為證（見司促卷
    第9-14頁、本院卷第31-97頁及第187頁），並經本院調閱10
    8年度司執字第132351號強制執行案卷查核無誤，且為被告
    所不爭執，是原告上開主張，堪信為真。
　㈡按當事人主張有利於己之事實者，就其事實有舉證責任，民
    事訴訟法第277條定有明文；又同法第400條第2項對經裁判
    之抵銷數額，復明定有既判力，則主張抵銷之當事人就其主
    張抵銷之債權及數額確實存在之事實自負有舉證責任（最高
    法院88年台上字第3398號判決意旨參照）。被告固辯稱：兩
    造間協議調降租金為每月5萬元，有匯款紀錄可證；且被告
    得以該租賃標的物之裝潢費為抵銷云云。而觀之原告提出存
    款交易查詢表，雖可見107年10月8日有15萬元匯入原告帳戶
    （見司促卷第15頁），惟依兩造簽立之租賃契約書第3條約
    定「承租人（按即被告）每月租金為6萬元」等語（見司促
    卷第10頁），且衡諸常情，雙方如有變更租賃條件，應會另
    行簽訂書面協議，以保障權益，實難單憑前揭匯款紀錄即認
    兩造間有調降租金之合意，被告復未提出其他證據證明雙方
    有調降租金之約定，是被告辯稱租金調降為每月5萬元云云
    ，洵非可採。另觀諸租賃契約書第9條約定承租人之責任，
    其中已載明「承租人同意裝修費用由承租人負擔」字句（見
    司促卷第12頁），而被告既未說明其裝潢費抵銷之數額，亦
    未提出任何原告同意以裝潢費抵銷租金之證據供本院審酌，
    故被告所為之抵銷抗辯，難認有據。
　㈢復按債權之讓與，非經讓與人或受讓人通知債務人，對於債務人不生效力。但法律另有規定者，不在此限。受讓人將讓與人所立之讓與字據提示於債務人者，與通知有同一之效力，民法第297條第1、2項亦有明定。其立法理由載明，債權之讓與，在當事人間，於契約完成時即生效力，無須通知於債務人。然債務人究未知有債權讓與之事，為保護債務人之利益起見，故使讓與人或受讓人負通知之義務。又債權之讓與，依民法第297條規定，非經讓與人或受讓人通知債務人不生效力，此項通知不過為觀念通知，使債務人知有債權移轉之事實，免誤向原債權人清償而已，且債權之讓與雖應通知債務人，但不以債務人之承諾為必要，而債權讓與之通知，為通知債權讓與事實之行為，得以言詞或文書為之，不需何等之方式。質言之，債權讓與不過「變更債權之主體」，該債權之性質既不因此有所變更，亦不以債務人之同意為其必要，祇須讓與人或受讓人曾踐行通知（將債權讓與之事實通知債務人），該債權讓與對債務人即生效力。查本件原告對被告之租金債權前經訴外人邱吉萱聲請強制執行，並經本院核發移轉命令，業如前述，惟邱吉萱再於110年11月30日將上開租金債權讓與原告，復經原告檢附債權讓與同意書於民事變更訴之聲明狀內，由被告之訴訟代理人於同日收受（見本院卷第165、167、187頁），足認本件租金債權之讓與通知已合法送達被告，故該債權讓與對被告已生效力，堪予認定。
　㈣末按遲延之債務，以支付金錢為標的者，債權人得請求依法定利率計算之遲延利息；應付利息之債務，其利率未經約定，亦無法律可據者，週年利率為5％；給付無確定期限者，債務人於債權人得請求給付時，經其催告而未為給付，自受催告時起，負遲延責任。其經債權人起訴而送達訴狀，或依督促程序送達支付命令，或為其他相類之行為者，與催告有同一之效力，民法第233條第1項前段、第203條、第229條第2項分別有明文規定。本件原告請求被告給付欠款，係以支付金錢為標的，揆諸前揭規定，原告請求被告給付自支付命令送達被告翌日即109年8月13日（見司促卷第51、57、59頁）起至清償日止，按法定利率即週年利率5％計算之利息，洵屬有據。
五、綜上所述，原告依契約及債權讓與之法律關係，主張被告積欠自107年10月至109年9月租金共144萬元（計算式：6萬元×24月＝144萬元），扣除押金12萬元及被告為原告清償訴外人鼎甫公司債務70萬元後，尚積欠62萬元（計算式：144萬元－12萬元－70萬元＝62萬元），而原告依前揭執行命令所示債權比例91.07％請求被告給付564,634元（計算式：62萬元×91.07％＝564,634元）及自109年8月13日起至清償日止，按週年利率5％計算之利息，為有理由，應予准許。
六、本件係就民事訴訟法第427條訴訟適用簡易程序，並依同法
    第384條所為被告敗訴之判決，爰依同法第389條第1項第1及
    3款之規定，職權宣告假執行。並依同法第392條第2項，依
    職權為被告預供擔保，得免為假執行之宣告。
七、本件事證已臻明確，兩造其餘之攻擊或防禦方法及證據，經
    本院斟酌後，認為均不足以影響本判決之結果，爰不逐一詳
    予論駁，併予敘明。
八、訴訟費用負擔之依據：民事訴訟法第78條，本件訴訟費用額
    ，依後附計算書確定如主文第2項所示金額。 
中　　華　　民　　國　　111 　年　　 2　　月　　22　　日
                        臺北簡易庭法  官　陳仁傑

以上正本證明與原本無異。
如不服本判決，應於判決送達後20日內向本庭（臺北市○○區○
○○路0 段000 巷0 號）提出上訴狀。（須按他造當事人之人數
附繕本）。如委任律師提起上訴者，應一併繳納上訴審裁判費。
中　　華　　民　　國　　111 　年　　 2　　月　　22　　日
                                  書記官　黃進傑
計   算   書：
項　　　　目 金額（新臺幣） 備    　　　　　　  註  第一審裁判費 6,170元  本件訴訟標的金額經原告減縮後，請求564,634元及遲延利息，故訴訟費用中6,170元由被告負擔，其餘減縮部分訴訟費用由原告負擔。 合        計 6,170元